臺北高等行政法院判決　　　　　　　　　　　　　　股　別：玄
　　　　　　　　　　　　　　　　　　　　　　　　九十年度訴字第六九六四號
　　　　　　　　　　　　　　　.
　原　　　告　中信證券股份有限公司
　代　表　人　甲○○董事長）.
　訴訟代理人　袁震天律師
　複代理人　　許祺昌（會計師）
　被　　　告　財政部臺北市國稅局
　代　表　人　張盛和（局長）
　訴訟代理人　乙○○
　　　　　　　丙○○
右當事人間因營利事業所得稅事件，原告不服財政部中華民國九十年十月二十六日臺
財訴字第○九○○○○三五五九號訴願決定，提起行政訴訟。本院判決如左：
　　主  文
訴願決定及原處分（復查決定）均撤銷。
訴訟費用由被告負擔。
    事  實
一緣原告民國（下同）八十三年度營利事業所得稅結算申報，列報證券交易所得為新
  台幣（下同）一四○、七四五、四九○元，課稅所得額為五八三、二三五、七三七
  元，應納稅額為一四五、七九八、九三四元，減除尚未抵繳之扣繳稅額一五、三五
  五、七○八元等後，結算申報自繳稅額為一一四、六一四、八五九元。經被告初查
  計算出售有價證券部門應分攤營業費用及利息收入後，核定證券交易所得為虧損一
  九四、○○○、三七九元，課稅所得額為九一八、○二二、九六六元，應納稅額為
  二二九、四九○、四七一元，減除尚未抵繳之扣繳稅額一五、三五五、七○八元等
  後，應補稅額為八三、六九一、八○七元。原告不服，申請復查。嗣原告撤回復查
  案，由被告改以更正案辦理，經被告重行審理出售有價證券部分應分攤營業費用及
  利息支出後，核定證券交易所得一四○、七四五、四九○元（同申報數），課稅所
  得額為五八三、二五七、○九七元，應納稅額一四五、八○四、二七四元，減除本
  期尚未抵繳之扣繳稅款為四、五五九、三四○元（原告列報尚未抵繳之扣繳稅款中
  含前手息一○、七九六、三六八元，乃否准系爭前手息之抵繳應納稅款）等後，應
  補稅額為一○、七九六、三六八元。原告不服，申請復查，經被告於八十九年十一
  月二十二日以財北國稅法字第八九○四三四八八號復查決定書駁回申請，原告猶表
  不服，提起訴願，亦遭決定駁回，遂向本院提起行政訴訟。
二兩造聲明：
  (一)原告聲明：訴願決定及原處分（含原核定）均撤銷。
  (二)被告聲明：原告之訴駁回。
三兩造爭點：
  原告主張其得以前手息扣繳稅款抵繳應納稅款，是否可採？
  (一)原告主張之理由：
    1.本件訴訟，兩造主要爭點有二：
      (1)對於已核課確定之事件，被告嗣後否准系爭扣繳稅款用以抵繳應納稅額之處
        分，其性質究屬稅捐稽徵法第二十一條規定之「另發現之應徵之稅捐」？抑
        或僅為法律見解之改變？
      (2)原告是否有權利就債券息票所載之利息金額，請求付息機構全數給付？付息
        機構將應給付原告息票之金額，扣下百分之十，並依所得稅法第九十二條繳
        付予國庫暨以原告為納稅義務人填發扣繳憑單交予原告，是否可證明利息扣
        繳憑單所載之扣繳稅款，即為其上所載之納稅義務人（原告）所負擔（繳納
        ）？該納稅義務人（原告）是否得將全數扣繳稅款用以抵繳應納稅額或申請
        退稅？
    2.本（八十三）年度營利事業所得稅結算申報案已屬確定事件，被告自不應任意
      扭曲適用法律而重為較原處分不利於原告之處分：
      (1)查被告就原告本（八十三）年度之營利事業所得稅結算申報，業已於八十五
        年二月十七日作成核定，其中原告所申報之「尚未抵繳之扣繳稅額」一五、
        三五五、七○八元，亦經被告同意全數抵繳在案，而原告就此並未提起復查
        ，是依稅捐稽徵法第三十四條第三項「第一項所稱確定，係指左列各種情形
        ：一、經稅捐稽徵機關核定之案件，納稅義務人未依法申請復查者。」之規
        定，該核定之確認處分已告確定，至為明確。
      (2)按稅捐稽徵法第二十一條第二項規定之『經另發現應徵之稅捐』及最高行政
        法院（八十九年七月一日改制前為行政法院）所著五十八年判字第三十一號
        判例所裁示之『如發現原處分確有錯誤短徵』者，應係指原處分確定後發見
        新事實（例如嗣後發現營利事業所列報之成本、費用係以虛設行號所開立之
        發票為憑證）或新課稅資料（例如嗣後經由信用卡公司提供之客戶刷卡資料
        發現營利事業漏報營業收入），而此一事實並不在行政裁量範圍內，且足資
        證明原處分確有錯誤短徵情形而言者。如其課稅事實資料未變，僅因嗣後法
        律見解有異，致課稅之標準有異時，按諸中央法規標準法第十八條從新從優
        原則之法理，即不得就業經查定確定之事件，憑藉新見解重為較原處分不利
        於當事人之審定處分，此揆諸最高行政法院八十九年度判字第二四六七號判
        決、第六九九號判決、八十八年度判字第三○一九號判決及八十一年度判字
        第一七六五號判決，均同此旨，準此，被告所主張「所謂『另發現應徵之稅
        捐』祇需其事實不在行政救濟（即復查、訴願、再訴願、行政訴訟，但不包
        括原核定）裁量範圍內，均屬之。此觀諸最高行政法院所著五十八年判字第
        三十一號判例‧‧‧自明」等語，顯有誤解，自無足採。
      (3)經查被告係因原告本（八十三）年度所申報之「尚未抵繳之扣繳稅額」含有
        前手息之扣繳稅款為由，否准原告以債券兩付息日間全期之扣繳稅款抵繳本
        （八十三）年度申報應納稅額，並就業經查定確定之事件重新核定要求原告
        補繳系爭稅款。惟此一課稅事實資料自始未變，不僅於原告本（八十三）年
        度結算申報時業已存在，係屬被告為行政裁量範圍內之事實，並業經被告詳
        細審酌。則本（八十三）年度之尚未抵繳扣繳稅款既已核定確定，且被告並
        非發見新事實或新課稅資料以證明原處分確有錯誤短徵情形，而僅是其認定
        方式有異，核諸前開稅捐稽徵法及最高行政法院判決之意旨，本（八十三）
        年度營利事業所得稅結算申報案因未提起復查或行政爭訟而屬確定事件，被
        告自不得就本件業經查定確定之事件，憑藉其片面扭曲法律以課稅方式變更
        而重為較原處分不利於原告之處分，始符法制。
    3.扣繳憑單所載之扣繳稅款全數由原告負擔，豈容被告非法移轉予債券前手：
      (1)扣繳稅款本為扣繳憑單所載納稅義務人之財產，依法自得據以抵繳應納稅額
        ：
        查所得稅法原則上由納稅義務人自動申報繳納，但為掌握所得來源，及兼
          顧國庫財源在年度進行中之均衡性，遂於所得稅法中設計扣繳制度，責成
          「所得給付人」於支付時，必須先按規定之扣繳率扣下一定稅款並代「所
          得人」繳予國庫，嗣次年二月十日前再由「所得給付人」填發扣繳憑單交
          予「所得人」，由「所得人」憑以抵繳申報之應納所得稅，如有剩餘，尚
          可取得退稅，由此可知，扣繳憑單所載之扣繳稅款，實係「所得人」透過
          「所得給付人」預繳予國庫之所得稅款，確屬「所得人」之財產，此觀諸
          所得稅法第八十八條第一項「納稅義務人有左列各類所得者，應由扣繳義
          務人於給付時，依規定之扣繳率或扣繳辦法，扣取稅款，並依第九十二條
          之規定繳納之‧‧‧」、同法第九十二條第一項「第八十八條各類所得稅
          款之扣繳義務人，應於每月十日前將上一月內所扣稅款向國庫繳清‧‧‧
          並應於二月十日前將扣繳憑單填發納稅義務人」、同法第七十一條第一項
          「納稅義務人‧‧‧結算申報‧‧‧並應依其全年應納稅額減除‧‧‧尚
          未抵繳之扣繳稅額‧‧‧於申報前自行繳納。」、同法第一百條第一項「
          ‧‧‧稽徵機關應就納稅義務人全年應納稅額，減除‧‧‧未抵繳之扣繳
          稅額‧‧‧」等規定，益可證明。
        次查原告向前手買入債券時，已依民法第二百九十五條：「讓與債權時‧
          ‧‧未支付之利息，推定其隨同原本移轉於受讓人」、財團法人中華民國
          證券櫃檯買賣中心證券商營業處所買賣有價證券業務規則第五十一條：「
          債券之買賣均採除息交易。其迄給付結算日止賣方應得之利息，由買方併
          同成交價金支付賣方。前項利息之計算，自本期起息日起算至給付結算日
          止，採計首不計尾，並按實際天數計之。‧‧‧」、財團法人中華民國證
          券櫃檯買賣中心證券商營業處所債券附條件買賣交易細則第八條：「債券
          附條件買賣均採除息交易。其成交日止賣方應得之利息，由買方併同成交
          價金給付賣方。‧‧‧」之規定，合法取得前手對付息機構之利息請求權
          ，另加計後手持有至領息日之利息請求權，原告依法自得向付息機構請求
          給付息票所載全部利息。而付息機構將應付予原告之全期利息金額，扣下
          百分之十之款項，並依所得稅法第九十二條繳付予國庫暨以原告為納稅義
          務人填發扣繳憑單交予原告，即證明利息扣繳憑單所載之扣繳稅款，即為
          其上所載之納稅義務人（原告）所負擔（繳納），要甚明確。
        鑑於扣繳憑單所載之扣繳稅款，全數係由扣繳憑單所載之納稅義務人（原
          告）所預繳（負擔），是所得稅法第九十九條即明定：「納稅義務人於繳
          納暫繳稅款時，得憑扣繳憑單抵繳」，亦即於法律層次明文規定扣繳憑單
          所載之扣繳稅款確屬名義人所有；再者，由同法第七十一條及第一百條「
          ‧‧‧應納稅額，減除‧‧‧尚未抵繳之扣繳稅額‧‧‧但短期票券利息
          所得之扣繳稅款‧‧‧不得減除」之規定可知，所有扣繳憑單所載之扣繳
          稅款，除短期票券利息所得之扣繳稅款不得減除外，稽徵機關應就納稅義
          務人之應納稅額逕行減除而無不得抵繳之情形，是扣繳制度多年以來之運
          作實務，均未見被告甚或其他稅捐機關有不同之核定或認定。果此，原告
          中途買入債券並持有至領息日，因屬財政部六十四年九月四日台財稅第三
          六四四○號函釋示：「本債票無論曾否轉讓，均應由付息機構，以付息時
          之持票人為納稅義務人（記名式者為最後記名之人）就全部利息一次扣繳
          所得稅，依法填報扣繳憑單。」所釋之付息機構付息時之持票人，而確實
          為扣繳憑單所載之扣繳稅款之實際負擔人，自得憑扣繳憑單用以抵繳應納
          稅額，實於法有據，至為灼然。
      (2)被告指摘原告「購入債券之價款、應按減除前手利息之扣繳稅款後之餘額給
        付前手，其（即指原告）按全額給付，取得該部分扣繳稅款，屬私法上債權
        債務關係」等語，顯有重大邏輯謬誤：
        查原告向前手購入債券時所給付款項，係向前手買入債券及前手對付息機
          構之利息請求權，而買入利息請求權，並非所得稅法第八十八條所規定之
          給付利息，其最大差異在於前者並非原告向前手借入資金而給付代價，故
          原告於買入債券時，自無被告所主張「購入債券之價款、應按減除前手利
          息之扣繳稅款後之餘額給付前手」之適用，要甚明確。
        另原告如果依被告所主張於「購入債券之價款、應按減除前手利息之扣繳
          稅款後之餘額給付前手」，則原告此時是否需按所得稅法第九十二條將稅
          款繳付予國庫，並以前手為納稅義務人填發扣繳憑單？若是，則將造成前
          手持有期間之利息收入，被原告及付息機構重複扣繳（因付息機構按前揭
          財政部六十四年九月四日台財稅第三六四四○號函釋意旨，不論債票是否
          移轉，均就全期利息一次扣繳），且債券移轉次數越多，重複扣繳稅款之
          謬誤越嚴重，而使扣繳制度陷於混亂；反之，若此時無須繳付予國庫，則
          債券前手又應如何證明其已被扣繳稅款？由此可知，被告之主張不僅全無
          其可行之處，更無任何法律依據，其據以所作成之處分，自屬違法失當，
          而無足採。
        被告之所以有上述荒腔走板之主張，主要係被告誤以為「訴願人（即原告
          ）買回債券之全部購買價格為取得債券之成本，不得謂取得成本之一部分
          係得扣抵應納稅額之扣繳稅款」，簡言之，被告誤以為債券前手於出售債
          券時已擁有扣繳稅款，更誤以為原告出價買入系爭扣繳稅款，殊不知扣繳
          稅款係後手持有債券至「領息時」始發生，而前手「轉讓債券時」並無任
          何扣繳行為發動，前手從何擁有扣繳稅款？既無扣繳稅款，又如何由後手
          出價取得，由此觀之，被告以混淆之扣繳觀念，作成系爭處分，即有違誤
          。
      (3)被告將所得稅法第七十一條為求繳納期限一致之「應納之結算稅額，於申報
        前自行繳納」之繳納稅款時間規定，歪曲解釋為「限定應以自行繳納之稅款
        ，始有其適用」之抵繳稅款性質認定，顯有違誤：
        被告以「所得稅法第七十一條第一項第九十九條雖分別規定：納稅義務人
          得以暫繳稅款及扣繳稅款抵繳結算申報之應納稅額，惟亦限定應以自行繳
          納之稅款始有適用」為由，否准原告以扣繳憑單所載之扣繳稅款全額抵繳
          本年度之應納稅額，顯已咨意曲解法律。然查所得稅法第七十一條第一項
          所謂「自行繳納」之條文文義，亦僅指納稅義務人依其全年應納稅額減除
          暫繳稅額、尚未抵繳之扣繳稅額及可扣抵稅額之應納結算稅額，於申報前
          自行繳納，此證諸所得稅法第七十一條第一項之立法意旨：「第一項規定
          申報時即行繳納，由於申報案件日益增多，稽徵機關核定稅額通知繳納之
          時間前後參差，先行核定繳納者，無形中較為吃虧，故申報時即行繳納，
          其繳納期限一致，即無上述之弊，且申報案件日益增多，今後勢必採取抽
          查之方法，是則部份案件如已於申報時繳納，即可免除再行核定通知之手
          續，亦可減少滯久之情況」等語，即可證明，被告特意扭曲稅法七十一條
          條文文義，將為求繳納期限一致之「應納之結算稅額，於申報前自行繳納
          」之繳納稅款時間規定，歪由解釋為「限定應以自行繳納之稅款，始有其
          適用」之抵繳稅款性質認定，其張冠李戴法條立法意旨另創法無明文規定
          作為否准原告抵繳稅款依據，認事用法乖張，嚴重侵犯原告權益，自不待
          言。
        再者，原告所用以抵繳應納稅額之扣繳稅款均為原告所繳納，年度結算申
          報時原告亦有自行繳納結算應補繳稅額，則被告究竟如何推導出「原告未
          自行繳納系爭稅款」之結論，並未見其有任何論述，其之空言狡展，自令
          人難以甘服。
      (4)債券前手中途出售債券時，並未被扣繳任何稅款，被告卻主張債券前手擁有
        其持有期間之相對扣繳稅款，此論點不僅虛偽不實而與被告之核定實務相悖
        ，更有造成圖利債券前手甚或鼓勵營利事業騙稅之違法：
        就上開財政部六十四年九月四日台財稅第三六四四○號函釋之意旨，債券
          不論曾否轉讓，均僅由付息時之持票人（即持有債券至領息日之債券後手
          ）有被扣繳稅款之負擔，至於債券前手既未被扣繳任何稅款，自無法取得
          扣繳憑單，依前開所得稅法第七十一條、第九十九條及第一百條之規定，
          自始未曾取得抵繳應納稅額之權利。惟被告竟悖於上開所得稅法之規定於
          不顧，新創法無明文之核定方式，強將債券後手負擔之扣繳稅款移轉為債
          券前手所有，不僅因任意割裂扣繳憑單金額而違反憲法第十九條規定之租
          稅法定主義在先，更因使債券前手憑空取得抵稅權利而有圖利他人在後，
          自令人難以甘服。
        再者，倘若相對於債券前手持有期間之扣繳稅款屬債券前手所有之主張成
          立，則必將造成有申報利息收入之債券前手無須取得扣繳憑單即可抵繳應
          納稅額之結果，此例一開，實無異鼓勵有虧損之營利事業於虧損額度內虛
          報債券利息收入，以騙得扣繳稅款並據以退稅。舉例而言，若某營利事業
          年度結算後發現課稅所得額為一○、○○○、○○○元之虧損，即可以其
          係債券前手而虛報債券利息收入為一○、○○○、○○○元，就所得稅結
          算申報而言，因該營利事業之收入等於虧損，而無應納稅額產生，此時縱
          無任何扣繳憑單，被告卻願意就其所虛報之債券利息收入按扣繳率退還稅
          款，造成租稅漏洞，而與租稅公平原則有違，殊無足採。
      (5)退萬步言，縱使被告「其本身既無該項所得，縱扣繳憑單為訴願人（即原告
        ）名義，亦非扣繳稅款之實際納稅義務人，自不得以之抵繳應納稅額或申請
        退稅」之主張成立，亦應由被告退還原告遭債券付息機構溢扣繳之稅款：
        按所得稅法第八十八條規定：「納稅義務人有左列各類所得者，應由扣繳
          義務人於給付時，依規定之扣繳率或扣繳辦法，扣取稅款，並依第九十二
          條之規定繳納之‧‧‧」可知，非納稅義務人者，自不應有被扣取稅款之
          情事，而被告既然核認原告就債券前手持有期間之利息所得，非屬所得稅
          法上之「納稅義務人」，則原告就債券前手持有期間之利息所得，按理即
          不應被付息機構扣取稅款，職是之故，付息機構依財政部六十四年九月四
          日台財稅第三六四四○號函釋，就包含債券前手持有期間之利息所得向原
          告所扣取之稅款，即屬溢扣原告之稅款，而此項事實揆諸由含被告在內之
          四區國稅局本身所提之左列見解及建議債券各階段之持有人，均應分別負
          擔扣繳稅款等語即可證明：
          I財政部台灣省中區國稅局及財政部高雄市國稅局建議：「付息機構付息
          　時，僅就扣除各該前手利息後之淨額辦理扣繳申報及填發扣繳憑單」等
　          語。
          II財政部台灣省南區國稅局建議：「由付息機構按各債券購買人持有期間
            ，就逐一交易階段計算利息收入扣繳稅款開立扣繳憑單」等語。
          III被告建議：「買賣雙方不論為營利事業或個人均應按持有期間列報債券
            利息收入及扣繳稅款」等語。
        承上所述，倘被告之主張為是正確（假設語），則就原告言，該相對於前
          手持有期間之利息即有被溢扣稅款之情事，原告自得依據所得稅法第九十
          四條之規定請求扣繳義務人（即付息機關）將溢扣之稅款加計利息退還，
          再由付息機關向被告請求加計利息退還溢繳之稅款，準此，為免資金移動
          之繁瑣程序，似以直接撤銷原處分及原訴願決定，最具行政效率。若否，
          則原告自得依民法第二百四十二條代位扣繳義務人請求被告加計利息退還
          溢繳之稅款予原告，或依稅捐稽徵法第二十九條之規定，將溢繳之稅款加
          計利息後之金額用以抵繳被告因否准系爭扣繳稅款所核定原告應補繳之金
          額。
      (6)原告因信賴所得稅法沿習已久之相關扣繳、抵繳制度，而從事合法之債券買
        賣，自應受憲法信賴保護原則之保障：
        按司法院釋字第五二五號解釋明揭：「信賴保護原則攸關憲法上人民權利
          之保障，公權力行使涉及人民信賴利益而有保護之必要者，不限於授益行
          政處分之撤銷或廢止。」，而其理由書亦開宗明義闡釋：「因法治國為憲
          法基本原則之一，法治國原則首重人民權利之維護、法秩序之安定及誠實
          信用原則之遵守。人民對公權力行使結果所生之合理信賴，法律自應予以
          適當保障，此乃信賴保護之法理基礎。」等語。故於人民因相信既存之法
          秩序，而安排其生活或處置其財產後，則不能因嗣後法秩序或政策之變動
          ，逕使其遭受不能預見之損害，以保護人民之既得權益。準此，為保障相
          對人信賴處分有效存續之利益，自不僅限於授益行政處分之撤銷時，才有
          信賴保護原則之適用。
        今查原告信賴財政部頒布之解釋令、遵循證期會之相關業務規則指導形成
        　之債券次級市場交易秩序，暨前揭所得稅法第七十一條、九十九條及第一
          百條之規定，而深信扣繳憑單所載者係經被告核定之扣繳稅額，其上所載
          之納稅義務人依法即得憑恃抵繳稅額，始參與此行之有年之合法債券交易
          ，詎被告竟無視上開規定暨債券交易之特殊秩序慣例，及該扣繳憑單之扣
          繳稅額實已經被告查核確定之事實等情，片面逕行強行擴張解釋法律規定
          ，扭曲現行所得稅預繳之制度及增加法律所無之限制，並破壞債券次級市
          場交易習慣及方式，除令原告深感租稅義務之不確定外，並有嚴重侵害剝
          奪憲法上人民依法納稅權利及財產權之保障，揆諸司法院釋字第五二五號
          解釋之意旨，原處分自有信賴保護原則之違誤。
    4.核諸債券實際交易之過程，殊與短期票券不同，前手係取得按其持有期間計算
      之「全額」利息（前手息），而非扣除其應負擔扣繳稅款後之利息，而原告僅
      取得其本身持有期間之利息（後手息），卻必須負擔全部利息之扣繳稅款，亦
      即原告實際業已負擔其無納稅義務之前手息扣繳稅款，此顯與所得稅法建制之
      「量能課稅原則」、「租稅公平原則」相違。惟稅捐稽徵技術上，付息機構對
      於債券之前手、後手分別扣繳稅款，因有其困難之處，是採行對於後手就全部
      利息一次扣繳所得稅之方式，但後手並不因此有代替前手負擔前手息扣繳稅款
      之義務。申言之，對於前手而言，系爭前手息扣繳稅款既非其實際負擔，其本
      無將之用以抵繳其應納稅款之理；對於原告而言，系爭前手息扣繳稅款實際上
      既為其所負擔，核其性質係為「溢扣之稅款」，基於憲法第十五條規定保障人
      民之財產權之意旨，被告自應就系爭前手息扣繳稅款尋求合理之處置，而非一
      味主張原告不得以前手息扣繳稅款抵繳應納稅款。被告對此未予詳究復未說明
      其不採之理由，自有違背法令之違誤。
      (1)實質課稅原則，乃是稅法上特殊之原則或觀察方法，由於稅法領域受量能課
        稅原則之支配，在稅法解釋適用上，應取決於其規範目的及其規定之經濟上
        意義。因此，判斷何人負有納稅義務或何人實際負擔稅款，應把握經濟實質
        狀態。核諸本件前、後手之經濟實質狀態，可以發現前手實際取得前手息，
        而未負擔前手息扣繳稅款；後手僅取得後手息，卻實際多負擔前手息扣繳稅
        款。
        交易時，前手取得成交價金及前手息，原告則相對支出成交價金及前手息
          ，債券實務上，原告並未向前手扣取前手息扣繳稅款。
        領息時，原告自付息機構取得全部利息（前手息及後手息），因原告已於
          交易時墊付前手息，兩者相抵，原告實際上只能取得後手息。
        付息機構係就全部利息一次扣繳所得稅（包括前手息扣繳稅款及後手息扣
          繳稅款），原告只取得後手息，依法本僅須負擔後手息扣繳稅款，然由於
          原告實際上並未於交易時，自前手扣取前手息扣繳稅款，則核諸後手之經
          濟實質狀態，即可發現原告多負擔了其無納稅義務之前手息扣繳稅款。
      (2)次按「利息所得：凡公債、公司債、金融債券、各種短期票券、存款及其他
        貸出款項利息之所得。」所得稅法第十四條第一項定有明文，是債券之前、
        後手應分別按其持有期間計算應收利息，並依法就其取得之債券利息，申報
        利息所得，繳納所得稅。債券之前手雖非付息機構付息時之債券持票人，但
        其於出賣債券予後手時，已自後手取得後手所墊付之前手持有期間利息，則
        其既享有該筆利息所得，依法即應將之申報納稅，乃屬當然，並不因此得以
        免除對於該筆利息所得之納稅義務。基此，本於量能課稅原則及租稅公平原
        則之要求，前、後手僅對於自身取得之利息所得有繳納稅款之義務，依法本
        即無需負擔他人利息所得之扣繳稅款。此由所得稅法第七條第四項規定「本
        法稅納稅義務人，係指依本法規定，應申報或繳納所得稅之人。」及同法第
        八十八條第一項規定「納稅義務人有左類各類所得者，應由扣繳義務人於給
        付時，依規定之扣繳率或扣繳辦法，扣取稅款，並依第九十一條規定繳納之
        。」暨被告與其他四區國稅局所做成之會議記錄中，均認同付息機構僅得向
        後手扣繳其實際持有期間之稅款，即可得證。
      (3)兩付息日間之債券交易，後手支付予前手者為債券成交價金及前手息，依法
        本不得將前手應負擔之扣繳稅款先代為扣取，亦即前手所取得之價金及利息
        ，均未被後手扣除應負擔之扣繳稅款，而與現行短期票券實務交易，買受人
        計算出賣人應負擔之扣繳稅款，並代為扣取自買入價款中扣除之作業方式不
        同。是於債券交易時，前手所取得者係「全額」之價金及利息，前手實際並
        未負擔前手息扣繳稅款。
        按財團法人中華民國證券櫃檯買賣中心證券商營業處所買賣有價證券業務
          規則第五十一條規定：「債券之買賣均採除息交易。其迄給付結算日止賣
          方應得之利息，由買方併同成交價金支付賣方。前項利息之計算，自本期
          起息日起算至給付結算日止，採計首不計尾，並按實際天數計之。‧‧‧
          」另按財團法人中華民國證券櫃檯買賣中心證券商營業處所債券附條件買
          賣交易細則第八條規定：「債券附條件買賣均採除息交易。其成交日止賣
          方應得之利息，由買方併同成交價金給付賣方。‧‧‧」是後手於兩付息
          日間買入債券，依上開規定應以除息交易之方式將前手持有期間應得之利
          息（即前手息）併同成交價金給付予前手，至於前手應負擔之扣繳稅款，
          因財政部六十四年九月四日台財稅第三六四四○號函明釋包含前手息之債
          券全期利息均由付息機構一次扣繳暨同一利息僅得扣繳一次之法理，是後
          手並無任何法律權源得自價金及利息中代為扣取，且亦無任何扣取之義務
          。
        查現行短期票券之實務作業方式，票券買受人係以票券出賣人持有期間之
          利息所得，計算其應負擔之扣繳稅款，由票券買受人代為扣取並自買入價
          款中扣除。短期票券利息所得依所得稅法第十四條、第十七條及第二十四
          條之規定，係採行固定稅率分離課稅之方式，因此採行交易時由票券後手
          向票券前手扣取稅款之方式，有其合理之依據，然債券利息所得係與其他
          類別所得合併申報並適用不同稅率，兩者性質即有極大之差異，是債券後
          手若依被告之見解比照短期票券之方式，自支付予債券前手之利息中扣取
          前手應負擔之扣繳稅款，實大有疑問。
        扣繳所得稅依其性質分為預繳式與非預繳式。預繳式係指扣繳之稅款可於
          結算申報依全年所得額所計算之應納稅款，抵繳不足並由納稅義務人補足
          ；抵繳有餘則溢繳稅款，可申請退還。換言之，結算申報依全年所得額計
          算之應納稅額才是納稅義務人最終稅負，扣繳稅款僅係預繳性質。非預繳
          式扣繳稅款不得用以抵繳結算申報依全年所得額計算之應納稅額，扣繳義
          務人於扣取稅款後，納稅義務人即完成納稅義務。短期票券之扣繳稅款係
          屬後者之「非預繳式」，因此短期票券買受人扣取短期票券出賣人應負擔
          之扣繳稅款後，短期票券出賣人就其取得之稅後短期票券利息，即完成納
          稅義務，至於短期票券後手雖於到期時，被發行機構扣取全期之稅款，因
          後手於給付前手時所扣取之稅款係收為己有而未繳納予國庫，故兩者相抵
          後，後手仍僅負擔其持有期間之稅款，而完成納稅義務。然債券之扣繳稅
          款則係屬前述之「預繳式」，縱債券買受人扣取債券出賣人應負擔之扣繳
          稅款，債券前手之納稅義務仍未完成，債券出賣人於結算申報時，仍須申
          報此筆利息所得，並將之計入全年所得額中，計算應納稅額，再者，債券
          後手若向前手扣取稅款又比照短期票券方式不繳納予國庫，即明顯違反所
          得稅法第九十二條關於一般利息所得之扣繳稅款應按期繳庫之規定。足見
          ，兩者之扣繳稅款方式，所得稅法係規定不同之方式，被告強將短期票券
          利息所得之扣繳方式套用於債券利息所得上，實與法有違。
        債券利息並未採行分離課稅，倘若交易時後手向前手扣取其應負擔之扣繳
          稅款，則後手應填發扣繳憑單交予前手，以使前手於結算申報時有憑據證
          明其已被扣繳稅款，並得進而將扣繳稅款用以抵繳其應納稅額。然後手依
          財政部六十四年九月四日台財稅第三六四四○號函釋，並非債券利息之扣
          繳義務人（付息機構才是），本即無法依所得稅法第九十二條開立扣繳憑
          單予前手，則前手無扣繳憑單，其主張將該扣繳稅款抵繳其應納稅額，即
          有困難，對於前手實不公平。
        承上，債券利息所得之稅捐稽徵方式，既與短期票券利息所得不同，強要
          債券後手比照短期票券之方式，交易時自債券前手扣取前手息扣繳稅款，
          實使債券利息所得之稅捐稽徵更形混亂，自屬不宜。職是之故，現行債券
          交易實務，債券後手並未自債券前手取得前手息扣繳稅款，債券前手所取
          得者，係未被扣取任何稅款之全額利息。乃被告對此未予詳究即有不適用
          法規之違誤。
      (4)付息機構付息時，給付予原告為全部利息，所扣繳者亦係全部利息之稅款，
        核諸原告於交易時既已先墊付予前手其持有期間之利息（前手息），是原告
        實際上所取得者僅有其自身持有期間之利息（後手息）。然目前債券交易實
        務上，原告並未於交易同時先向前手扣取前手息扣繳稅款，則平衡原告合理
        之經濟上負擔，付息機構付息時實不應向原告扣取前手息扣繳稅款，而應給
        付原告前手持有期間之全額利息，否則導致原告非前手息之納稅義務人，卻
        須負擔前手息扣繳稅款之不合理情事。
        按財政部六十五年五月十一日台財稅第三三○七一號函釋：「主旨：中央
          政府建設公債承買人，自債票發售日第二日起承購者，既需墊補自發售日
          至承購之利息，則該部分債票之利息，應毋庸報繳所得稅。說明：二、中
          央政府建設公債甲種債票之利息，無論債票曾否轉讓，均應由付息機構以
          付息時之持票人為納稅義務人（記名式為最後記名之人），就全部利息一
          次扣繳所得稅，前經本部六四台財稅第三六四四○號函釋在案。但前項債
          票承買人自債票發售日第二日起承購者，既需補繳自發售日至承購日之利
          息，可由經銷行局於出售時在債票上加蓋戳記，戳記上應註明該債票之承
          購日，補繳利息之金額，並加蓋發售行局經辦人及負責人印章；付息機構
          於付息辦理扣繳時，應就債票利息金額扣除戳記所載之補繳利息金額後，
          以其淨額辦理扣繳及填列扣繳憑單，納稅義務人亦按利息淨額申報所得稅
          。」核諸其意旨，債券領息人既已先墊補自發售日至承購日之利息（即其
          未持有期間之利息），則付息機構於辦理扣繳時，自應先將不屬於債券領
          息人應收利息部分予以扣除（即扣除已補繳之利息金額），再以其淨額（
          即領息人實際取得之利息）辦理扣繳及填列扣繳憑單，此乃符合所得稅課
          稅原則之正確扣繳方式。同理，於兩付息日間，後手將前手持有期間之利
          息墊付予前手，與上開財政部六十五年函釋所指補繳自發售日至承購日之
          利息，均係債券領息人先行支付自己未持有期間之利息予債券出賣人，而
          該墊付之利息可於付息機構給付利息時獲得清償，如此運作之結果，債券
          領息人實際只取得其自身持有期間之利息，則依行政程序法第六條規定：
          「行政行為，非有正當理由，不得為差別待遇。」所揭示之平等原則，付
          息機構當應按上開財政部六十五年函釋，將給付之利息扣除掉後手已先墊
          付予前手之利息，而就其淨值予以辦理扣繳及填列扣繳憑單，始為正確。
        然現行對於債券利息之稅捐稽徵方式，卻係按財政部六十四年九月四日台
          財稅第三六四四○號函釋：「主旨：中央政府建設公債甲種債票之利息，
          應由付息機構於付息時，按照所得稅法第八十八條、第八十九條、第九十
          二條及各類所得扣繳率表等規定，扣繳利息所得稅款，並以付息時債票持
          有人為納稅義務人，向稽徵機關填報扣繳憑單，並依同法第九十四條規定
          ，將扣繳憑單填送納稅義務人。說明：二、本債票無論曾否轉讓，均應由
          付息機構，以付息時之持票人為納稅義務人（記名式者為最後記名之人）
          就全部利息一次扣繳所得稅；並根據持票人之身分證明，依法填報扣繳憑
          單。納稅義務人為中華民國居住之個人或營利事業者，應將該項利息所得
          ，依法合併當年度所得申報所得稅。」
        後手僅取得其持有期間之債券利息，依據所得稅法建制之量能課稅原則及
          租稅公平原則，後手僅對於自己所取得之利息部分有納稅義務，上開財政
          部六十四年函釋不區分債券領息人是否係於兩付息日間中途買入債券，一
          律以付息時債票持有人為對象，就全部利息一次扣繳所得稅，導致後手未
          取得前手持有期間之利息，卻須負擔前手息扣繳稅款，惟基於簡化稽徵作
          業及扣繳手續，依上開財政部六十四年函釋，付息機構未先扣除後手已先
          墊付予前手之利息，再以其淨值辦理扣繳及填列扣繳憑單，或許無可厚非
          ，然此已使後手負擔其無納稅義務之前手息扣繳稅款。
      (5)綜上論結，付息機構依財政部六十四年九月四日台財稅第三六四四○號函釋
        ，於原告持票領息時，就全部利息一次扣繳所得稅，因原告於債券交易過程
        中，依法本不得自支付前手之成交價金及前手息中扣取前手息扣繳稅款，致
        使原告實際負擔其無納稅義務之前手息扣繳稅款，對於原告而言，此乃為「
        溢扣之稅款」，原告自有權選擇以抵繳或請求返還之方式，使該溢扣之稅款
        獲致合理之處理，否則，國家對於人民徵收人民所無需負擔之稅捐，係對於
        人民財產權之嚴重侵害。而對於前手而言，前手既實際取得前手息，依法則
        應主動申報利息所得，如符合扣繳稅款抵繳應納稅款之規定者，即可抵繳稅
        款，不以是否取得扣繳憑單為要件，惟此在扣繳稅款為前手所負擔之前提下
        ，始具合理性，否則無異於由非實際享有所得人，代替實際享有所得人繳納
        稅款，自與實質課稅原則不合，而本件因前手實際上未負擔前手息扣繳稅款
        ，前手自無將之用以抵繳其應納稅款之理。
    5.債券利息所得稅扣繳實務，依財政部六十四年九月四日台財稅第三六四四○號
      函釋運作之結果，致使原告實際負擔其無納稅義務之前手息扣繳稅款，詳如前
      述。原告於結算申報時，將其所負擔之前手息扣繳稅款用以抵繳應納稅款，實
      係採取對於被告最有利之方式，自應予准許。被告否准原告抵繳，並作成補稅
      處分，則付息機構自原告所得中扣取繳納予被告之前手息扣繳稅款，即為無公
      法上原因之不當得利，原告自得請求被告返還，果此，反使被告之負擔加重。
      財產權為憲法明文所保障，人民雖依法負有納稅之義務，惟僅限於法律明文規
      定之範圍，不屬範圍內之稅款，人民縱因稅捐稽徵之運作而繳納，國家仍無權
      享有，而應採行合理之方式，以求回復人民處於其依法律範圍納稅之合理狀態
      。
      (1)被告若依法准許原告將其實際負擔之前手息扣繳稅款用以抵繳應納稅額，國
        家稅收或有可能短收，然究其原因，並非如被告所稱原告有協助前手逃漏稅
        捐之情事，而係財政部六十四年九月四日台財稅第三六四四○號及七十五年
        七月十六日台財稅第七五四一四一六號函釋，紊亂所得稅法對於債券利息所
        得之課稅規定所造成。原告既已依上開財政部二函釋負擔前手息扣繳稅款及
        依法結算申報納稅，則被告不應將因此造成之不合理結果責由原告負擔，否
        則無異於行政機關得恣意以行政命令侵害人民之權利，實與租稅法律主義相
        違背。
        按財政部七十五年七月十六日台財稅第七五四一四一六號函釋：「營利事
          業或個人買賣國內發行之公債、公司債及金融債券，買受人若為營利事業
          ，可由該事業按債券持有期間，依債券之面值及利率計算『利息收入』，
          如其係於兩付息日間購入債券並於取息前出售者，則以售價減除其購進該
          債券之價格及依上述計算之利息收入後之餘額作為其證券交易損益。買受
          人若為個人，因個人一般多未設設帳，應一律以其兌領之利息金額併入其
          當期綜合所得稅課徵。」適用此函釋之結果，課稅所得中之債券利息收入
          依債券之面額及票面利率計算，計算之基礎則因身分不同而有所不同，法
          人採「權責發生制」，按持有期間計入營利事業所得稅；個人則採「現金
          收付制」，兌領之利息收入全數併入當期之個人綜合所得課稅。茲將按此
          函釋及上開財政部六十四年函釋實務運作之下，債券前後手不同，所造成
          之稅捐負擔狀態，表列如下：
          ┌──┬──┬──┬──────────┬──────────┐
          │情況│前手│後手│　前手負擔之稅款　　│　後手負擔之稅款    │
          ├──┼──┼──┼──────────┼──────────┤
          │  Ａ│個人│個人│一個人前手既有取得前│一依上開財政部七十五│
          │    │    │    │  手息，依法本應繳納│  年函釋，個人後手應│
          │    │    │    │  稅款，然實際上，個│  一律以其兌領之利息│
          │    │    │    │  人前手均未結算申報│  金額（即包括前手息│
          │    │    │    │  此筆利息所得，稅捐│  及後手息）併入其當│
          │    │    │    │  稽徵機關亦未加以調│  期綜合所得稅課徵。│
          │    │    │    │  查補徵。          │二依上開財政部六十四│
          │    │    │    │二因個人前手未參加領│  年函釋，負擔全部利│
          │    │    │    │  息，依上開財政部六│  息之扣繳稅款（其中│
          │    │    │    │  十四年函釋，未被扣│  前手息扣繳稅款依法│
          │    │    │    │  繳前手息扣繳稅款。│  不應由其負擔）。  │
          ├──┼──┼──┼──────────┼──────────┤
          │  Ｂ│營利│個人│一依上開財政部七十五│一依上開財政部七十五│
          │    │事業│    │  年函釋，營利事業前│  年函釋，個人後手應│
          │    │    │    │  手應按債券持有期間│  一律以其兌領之利息│
          │    │    │    │  ，依債券之面值及利│  金額（即包括前手息│
          │    │    │    │  率計算利息收入，納│  及後手息）併入其當│
          │    │    │    │  入全年所得額納稅。│  期綜合所得稅課徵。│
          │    │    │    │二因營利事業前手未參│二依上開財政部六十四│
          │    │    │    │  加領息，依上開財政│  年函釋，負擔全部利│
          │    │    │    │  部六十四年函釋，未│  息之扣繳稅款（其中│
          │    │    │    │  被扣繳前手息扣繳稅│  前手息扣繳稅款依法│
          │    │    │    │  款。              │  不應由其負擔）。  │
          ├──┼──┼──┼──────────┼──────────┤
          │  Ｃ│個人│營利│一個人前手既有取得前│一依上開財政部七十五│
          │    │    │事業│  手息，依法本應繳納│  年函釋，營利事業後│
          │    │    │    │  稅款，然實際上，個│  手僅按債券持有期間│
          │    │    │    │  人前手均未結算申報│  ，依債券之面值及利│
          │    │    │    │  此筆利息所得，稅捐│  率計算利息收入，納│
          │    │    │    │  稽徵機關亦未加以調│  入全年所得額納稅。│
          │    │    │    │  查補徵。          │二依上開財政部六十四│
          │    │    │    │二因個人前手未參加領│  年函釋，負擔全部利│
          │    │    │    │  息，依上開財政部六│  息之扣繳稅款（其中│
          │    │    │    │  十四年函釋，未被扣│  前手息扣繳稅款依法│
          │    │    │    │  繳前手息扣繳稅款。│  不應由其負擔）。  │
          ├──┼──┼──┼──────────┼──────────┤
          │  Ｄ│營利│營利│一依上開財政部七十五│一依上開財政部七十五│
          │    │事業│事業│  年函釋，營利事業前│  年函釋，營利事業後│
          │    │    │    │  手應按債券持有期間│  手僅按債券持有期間│
          │    │    │    │  ，依債券之面值及利│  ，依債券之面值及利│
          │    │    │    │  率計算利息收入，納│  率計算利息收入，納│
          │    │    │    │  入全年所得額納稅。│  入全年所得額納稅。│
          │    │    │    │二因營利事業前手未參│二依上開財政部六十四│
          │    │    │    │  加領息，依上開財政│  年函釋，負擔全部利│
          │    │    │    │  部六十四年函釋，未│  息之扣繳稅款（其中│
          │    │    │    │  被扣繳前手息扣繳稅│  前手息扣繳稅款依法│
          │    │    │    │  款。              │  不應由其負擔）。  │
          └──┴──┴──┴──────────┴──────────┘
        由上表即可得知，稅捐稽徵實務按上開財政部二函釋運作已造成不合理之
          結果：
          I個人前手取得前手息，卻未負擔前手息稅款，稅捐稽徵機關依法本得調
            查補徵，卻怠於作為（情況Ａ及情況Ｃ）：本於量能課稅原則及所得稅
            法之規定，無論前手為個人或營利事業，僅就所取得之利息所得負有納
            稅義務，乃屬當然。查個人前手取得前手息之時間、地點、對象均與後
            手取得後手息不同，為兩個不同之法律事實，不容混淆，是故個人前手
            既於債券交易時已自後手取得前手息，則縱依現金收付制仍有所得之實
            現，個人前手實不因未參加領息而免除就前手息繳納稅款之義務，結算
            申報時亦應將前手息列入全年所得額。如個人前手未依法申報，稅捐稽
            徵機關本於其權責，得加以調查，並依法核定補徵，然實務上，稅捐稽
            徵機關對此卻怠於作為，個人前手未繳納前手息利息所得稅實肇因於此
            ，與後手於兩付息日間向個人前手買入債券之行為無涉。
          II營利事業本於權責發生制負擔前手息全額稅款，後手無論為個人或營利
            事業，卻仍負擔全部利息之扣繳稅款，前手息扣繳稅款因此有重覆課稅
            之情形：後手無論為個人或營利事業，付息機構均依上開財政部六十四
            年函釋，就全部利息一次扣繳所得稅，則營利事業前手既依權責發生制
            而應將前手息納入全年所得額繳納稅款，若不准許後手將所負擔之前手
            息扣繳稅款用以抵繳其應納稅額，將致使稅捐稽徵機關有對於前手息扣
            繳稅款重覆課稅之情事發生，實與法有違。
          III個人為後手時（情況Ａ及情況Ｂ），依上開財政部七十五年函釋，應一
            律以其兌領之利息金額併入其當期綜合所得稅課徵，個人後手因此須負
            擔「前手息全部稅款」，較本件情形，原告只負擔「前手息扣繳稅款」
            ，稅捐負擔更加沈重，無怪乎個人會於領息日前將債券轉讓於營利事業
            ，以避免不合理之稅捐負擔。
        承上，財政部對於債券利息之稅捐稽徵作成之上開二函釋，形成相同經濟
          活動，卻有截然不同之租稅負擔，與稅法最基本之量能課稅原則，已大相
          違背。原先被告准許原告將前手息扣繳稅款用以抵繳其應納稅款，原告因
          所需負擔繳納之稅款並未增加，其稅捐負擔尚未因上開二函釋而加重，原
          告對此種與所得稅法相違之稅捐稽徵方式，乃睜一隻眼閉一隻眼而不指責
          其違誤。然本件被告不採取正確作法─對於前手未繳納前手息稅款之情事
          應調查補徵，竟對原告作成否准抵繳之處分，殊不知原告被付息機構扣繳
          前手息扣繳稅款，於結算申報時再將之用以抵繳自身應納稅款，均係配合
          國家稅捐稽徵政策，被告指稱原告有協助前手逃漏稅捐之情事，洵屬無理
          。縱此種稅捐稽徵方式導致國家稅收短少，仍不應以本件被告之錯誤課稅
          處分作為解決方式，而應全面檢討相關法令函釋，重新制訂合理之規定。
          且過去這樣不合理之稅制，前手所未繳納稅款，已充分反映在市場行情上
          ，實際上至少已有一部分透過積極參與標債而降底公債票面利息方式繳給
          國家，對於國家整體財政並無任何不利之影響，是如今被告要求補稅，實
          屬對於原告「一條牛剝兩次皮」，侵害原告財產權至甚，為法治國家所不
          容。
      (2)按司法院釋字第二一○號解釋理由書：「按人民有依法律納稅之義務，為憲
        法第十九條所明定，所謂依法律納稅，兼指納稅及免稅之範圍，均應依法律
        之明文。」是原告僅就所得稅法規定範圍內之利息所得負有納稅義務，本件
        前手息之納稅義務人為前手，為兩造所不爭執，應繳納前手息部分稅款者，
        為前手而非身為後手之原告。原告依上開財政部七十五年函釋，僅就持有期
        間計算利息收入，結算申報時僅申報後手息未包括前手息，並無任何違誤。
        前手息扣繳稅款依法本應由前手負擔，且應自前手所得中扣取，惟目前實務
        債券利息稅捐稽徵方式卻係由後手負擔其無納稅義務之前手息扣繳稅款，為
        解決所致之不合理稅捐狀態，原告及被告均係將前手息扣繳稅款用以抵繳，
        行之多年，而被告亦肯認同意此作法，形成慣例，兩者相安無事，原因並非
        此種稅捐稽徵方式合法合理，而僅係原告及被告均同意：原告藉能將其負擔
        之前手息扣繳稅款用以抵繳自身應納稅款，得以將其加重之稅捐負擔消弭。
      (3)本件被告否准原告將前手息扣繳稅款用以抵繳應納稅額之最主要理由為原告
        並非前手息之納稅義務人，而錯誤適用所得稅法第七條第四項、第八十九條
        第一項第二款、第七十一條、第一百條前段等條文規定，主張「得為扣繳稅
        額抵繳應納稅款之對象為應將利息所得申報、繳納所得稅、為承擔納稅義務
        者為限；反之，如未申報利息所得稅者，則無扣繳稅額抵應納稅款之適用，
        此為當然之解釋。」等語，惟其之違誤及矛盾謹分析如后：
        按「本法稱納稅義務人，係指依本法規定，應申報或繳納所得稅之人。」
          「前條各類所得稅款，其扣繳義務人及納稅義務人如左：一、‧‧‧二、
          薪資、利息；納稅義務人為取得所得者。」「納稅義務人應於每年二月二
          十日起至三月底止，填具結算申報書，向該管稽徵機關，申報其上一年度
          內構成綜合所得總額或營利事業收入總額之項目及數額，以及有關減免、
          扣除之事實，並應依其全年應納稅額減除暫繳稅額、尚未抵繳之扣繳稅額
          及可扣抵稅額，計算其應納之結算稅額，於申報前自行繳納。」「納稅義
          務人每年結算申報所得額經核定後，稽徵機關應就納稅義務人全年應納稅
          額，減除暫繳稅額、未抵繳之扣繳稅額、可扣抵稅額及申報自行繳納稅額
          後之餘額，填發繳款書，通知納稅義務人繳納。但‧‧‧」為所得稅法第
          七條第四項、第八十九條第一項第二款、第七十一條、第一百條前段定有
          明文。依文義解釋，雖僅有納稅義務人始有上開條文之適用，然並無法據
          此推導出「非納稅義務人不得將扣繳稅款用以抵繳應納稅額」之結論。
        就同一筆所得，「納稅義務人」、「被扣繳稅款人」、「抵繳人」一般均
          為同一，故無爭議，而上開條文即係此一般情形所為之規定。如三者中有
          一不同，則非上開條文所規範，而應尋求其他得以適用之法律，如無法律
          明文規定，則應衡諸稅法之相關原則，採行對人民有利且不致侵害人民權
          利之方式解決。
        所得稅法施行細則第九十六條規定：「扣繳義務人依本法第九十四條將溢
          扣之款項退還納稅義務人者，可向該管稽徵機關申請退還或就其同年度應
          扣繳稅款內留抵之。如已屆年度結束，應向該管稽徵機關辦理退還手續。
          」核諸本條規定，扣繳義務人於繳納稅款予稅捐稽徵機關後，若將溢扣之
          款項退還納稅義務人，則其可將已繳納予稅捐稽徵機關之稅款用以抵繳其
          同年度應扣繳稅款。惟扣繳義務人對於其繳納予稽徵機關之稅款，並非納
          稅義務人，卻得以抵繳。如此運作之結果，與本件被告原先准許原告得將
          前手息扣繳稅款用以抵繳應納稅額相同，均是使其無納稅義務卻繳納予稅
          捐稽徵機關之稅款，經由抵繳之方式，使其額外之稅捐負擔得以消弭。所
          得稅法制定之目的，除係基於稅捐法律主義，對所得稅之課稅要件明文規
          定外，更係為確保人民無需負擔所得稅法規定範圍以外之稅款。準此，所
          得稅法施行細則第九十六條雖僅係授權命令，然其並未逾越母法所得稅法
          授權之範圍，其合憲性洵屬無疑。則被告所謂「得抵繳扣繳稅款者，僅以
          負申報義務者為限」之主張，顯已誤解所得稅法關於扣繳制度之建制，自
          無足採。
  (二)被告主張之理由：
    1.按「稅捐之核課期間，依左列規定：一、依法應由納稅義務人申報繳納之稅捐
      ，已在規定期間內申報，且無故意以詐欺或其他不正當方法逃漏稅捐者，其核
      課期間為五年。．．．」「在前項核課期間內，經另發現應徵之稅捐者，仍應
      依法補徵或並予處罰；在核課期間內未經發現者，以後不得再補稅處罰」「前
      條第一項核課期間之起算，依左列規定：（一）依法應由納稅義務人申報繳納
      之稅捐，已在規定期間內申報者，自申報日起算。．．．」為稅捐稽徵法第二
      十一條第一項第一款、第二項及第二十二條第一款所明定，次按「所謂『另發
      現應徵之稅捐』祗須其事實不在行政救濟（即復查、訴願、再訴願、行政訴訟
      ，但不包括原核定）裁量範圍內，均屬之。此觀諸最高行政法院五十八年判字
      第三十一號判例『納稅義務人依所得稅法規定辦理結算申報而經該管稅捐稽徵
      機關調查核定之案件，如經過法定期間而納稅義務人未申請復查或行政爭訟，
      其查定處分固具有形式上之確定力，惟稽徵機關如發現原處分確有短徵，為維
      持課稅公平之原則，基於公益上之理由，要非不可自行變更原查定處分，而補
      徵其應繳之稅額。』自明。」亦經財政部七十四年十二月四日台財稅第二五八
      ○五號函明釋有案。復按「納稅義務人應於每年二月二十日起至三月底止，填
      具結算申報書，向該管稽徵機關，申報其上一年度內構成綜合所得總額或營利
      事業收入總額之項目及數額，以及有關減免、扣除之事實，並應依其全年應納
      稅額減除暫繳稅款及尚未抵繳之扣繳稅額，計算其應納之結算稅額，於申報前
      自行繳納。」為所得稅法第七十一條第一項所明定。又「．．．債票無論曾否
      轉讓，均應由付息機構，以付息時之持票人為納稅義務人（記名式者為最後記
      名之人），就全部利息一次扣繳所得稅；並根據持票人之身分證明，依法填報
      扣繳憑單。納稅義務人為中華民國居住之個人或營利事業者，應將該項利息所
      得，依法合併當年度所得申報所得稅。」及「營利事業或個人買賣國內發行之
      公債、公司債及金融債券，買受人若為營利事業，可由該事業按債券持有期間
      ，依債券之面值及利率計算之『利息收入』，如其係於兩付息日間購入債券並
      於取息前出售者，則以售價減除其購進該債券之價格及依上述計算之利息收入
      後之餘額作為其證券交易損益。買受人若為個人，因個人一般多未設帳，應一
      律以其兌領之利息金額併入其當期綜合所得稅課徵。」分別經財政部六十四年
      九月四日台財稅第三六四四○號函及七十五年七月十六日台財稅第七五四一四
      一六號函釋有案。
    2.本件原告八十三年度營利事業所得稅結算申報，其本期取得債券利息，於扣除
      前手利息所得一○七、九六三、六八四元後，以其餘額列報利息收入六、八三
      七、一八八元，並以前手利息所得之扣繳稅款一○、七九六、三六八元抵減應
      納稅額，列報尚未抵繳之扣繳稅額一五、三五五、七○八元。經被告初查以本
      件前手利息相對之扣繳稅款為前手所有，原告購入債券之價款、應按減除前手
      利息之扣繳稅款後之餘額給付前手，其按全額給付，取得該部分扣繳稅款，屬
      私法上債權債務關係等因，乃否准系爭扣繳稅款一○、七九六、三六八元抵減
      應納稅額，核定尚未抵繳之扣繳稅款為四、五五九、三四○元。原告不服，主
      張被告所否准抵繳之扣繳稅款，係由原告自行繳納，按所得稅法第七十一條及
      第九十九條之規定，自得抵繳營利事業所得稅，財政部六十四年九月四日台財
      稅第三六四四○號函，要求付息機構以原告為納稅義務人，就全部利息一次扣
      繳所得稅，顯已溢扣原告應被扣繳之稅款，故原告將前手持有債券期間相對之
      扣繳稅款抵繳自身營利事業所得稅，實為溢扣稅款之返還，被告主張扣繳稅款
      與抵扣稅款兩者適用條件不同，顯已誤解相關法令及扣繳制度之基本精神，並
      增加法律所無之限制，其決定顯已悖離行政法之「行政自我拘束原則」及「信
      賴保護原則」等語，申經被告復查決定以所得稅法第七十一條及第九十九條雖
      分別規定：納稅義務人得以暫繳及扣繳稅款抵繳結算申報之應納之稅額，及憑
      扣繳憑單抵繳稅款，惟亦限定應以自行繳納之稅款始有其適用。又財政部函釋
      雖明示營利事業買賣公債，可按持有期間列報利息收入，並未明示營利事業於
      兩付息日間買回公債，按持有期間列報利息收入，即得以全期扣繳稅款抵繳其
      申報應納稅額。本件原告買回公債，兌領之利息及扣繳稅款均為前手所有，其
      本身既無該項所得，縱扣繳憑單為原告之名義，亦非扣繳稅款之實際納稅義務
      人，自不得以之抵繳應納稅額或申請退稅。又原告買回債券之全部購買價格為
      取得債券之成本，不得謂取得成本之一部分係得扣抵應納稅額之扣繳稅款，且
      債券之前手持有人既為實際利息所得者，因該項所得而發生之扣繳及納稅義務
      ，依實質課稅原則，自應同屬於實際所得之人。況公法上之租稅扣抵權，非得
      以私經濟交易而移轉，被告否准抵繳應納稅額，並無不合等由，維持原核定。
      揆諸首揭規定，洵無違誤。茲原告除執前詞外，並訴稱本年度所得稅既由被告
      核定在案，於原告未提出復查或行政爭訟之情形下，即屬確定事件，實不宜再
      予重新核定等語，訴經財政部訴願決定以有關營利事業經調查核定營利事業所
      得稅後，復經調查發現，該營利事業當年度列報債券利息收入部分係按債券持
      有期間，依債券之面值及利率計算利息收入，亦即係扣除前手利息所得後，以
      餘額列報利息收入；惟於申報扣繳稅額時，即將含前手息之扣繳稅額併同申報
      抵繳稅額，致該利息收入部分之扣繳抵繳稅額較應行扣繳稅額為多，被告乃將
      其前手扣繳稅額部分，否准認列抵繳該營利事業應納稅款，並補徵本年度營利
      事業所得稅。因既未逾核課期間，揆諸首揭稅捐稽徵法及最高行政法院判例意
      旨，自無不合。又原告所訴有權將系爭扣繳稅額抵繳應納稅款或申請退稅等語
      ，亦核無足採，乃駁回其訴願。
    3.本件之爭點乃『原告之稅基基礎與其應納稅款及得扣抵之扣繳稅款是否相符？
      』，謹分述如次：
      (1)系爭所得是否為原告之所得？原告有無併入其所得稅申報？
  　　　查本件因原告承作債券附買回條件交易所取得之債券利息，係就其持有期間
        之利息收入列報為利息所得，並經被告按其申報數核定所得。該已列入申報
        及核定之所得所相關之扣繳稅額，亦經被告核認准予抵繳原告之應納稅額在
        案。惟本件『系爭所得』則為原告買回債券其前手持有期間之利息收入，原
        告『未將系爭所得併入其營利事業所得辦理結算申報』，已為兩造所不爭。
      (2)系爭所得所衍生之扣繳稅額可否用以抵繳原告之應納稅款或申請退還？
  　　　系爭前手持有期間之利息所得扣繳稅額，其相關所得既非為原告之所得，且
        原告亦無列入其營利事業所得稅申報及核定，依據所得稅法第七條第四項規
        定及同法第七十一條、第九十九條、第一百條等規定，並參酌所得稅實質課
        稅之精神，對於系爭原告未承擔納稅義務部分之所得，原告自無從享有以扣
        繳稅額抵繳其應納稅額或申請退還之權利。
    4.按「本法稱納稅義務人，係指依本法規定，應申報或繳納所得稅之人。」「前
      條各類所得稅款，其扣繳義務人及納稅義務人如左：一、．．．二、薪資、利
      息．．．；納稅義務人為取得所得者。」「納稅義務人應於每年二月二十日起
      至三月底止，填具結算申報書，向該管稽徵機關，申報其上一年度內構成綜合
      所得總額或營利事業收入總額之項目及數額，以及有關減免、扣除之事實，並
      應依其全年應納稅額減除暫繳稅額及尚未抵繳之扣繳稅額，計算其應納之結算
      稅額，於申報前自行繳納。」「納稅義務人每年結算申報所得額經核定後，稽
      徵機關應就納稅義務人全年應納稅額，減除暫繳稅額、未抵繳之扣繳稅額、可
      扣抵稅額及申報自行繳納稅額後之餘額，填發繳款書，通知納稅義務人繳納。
      但．．．」所得稅法第七條第四項、第八十九條第一項第二款、第七十一條、
      第一百條前段分別定有明文。因此，有取得利息所得者，即為納稅義務人，應
      主動申報利息所得，如符合扣繳稅額抵繳應納稅款之規定者，即可抵繳稅款，
      不以是否取得扣繳憑單為要件。則所得稅法有關利息所得，得以扣繳稅額抵繳
      應納稅款者，係以依所得稅法規定，應申報或繳納利息所得稅之「納稅義務人
      」而言；換言之，得為扣繳稅額抵繳應納稅款之對象為應將利息所得申報、繳
      納所得稅，為承擔納稅義務者為限；反之，如未申報利息所得，而未繳納利息
      所得稅者，則無扣繳稅額抵繳應納稅款之適用，此為當然之解釋。至於第三人
      取得利息所得部分，是否得抵繳應納稅款，核與納稅義務人無關，縱令事實上
      係由納稅義務人代繳稅款，並不能因此變更公法上納稅義務之主體。是該項利
      息所得之扣繳稅款，僅能由該之第三人依法抵繳之，其代繳稅款之納稅義務人
      ，自無以自己名義請求抵繳稅款之權利。
    5.次按六十四年五月三十一日公布施行之「中央政府建設公債發行條例」第六條
      規定：「本公債分為甲、乙兩種。甲種公債利息所得，不免繳所得稅；乙種公
      債利息所得，免繳一部或全部所得稅，由財政部審酌發行時全部狀況擬訂，報
      行政院核定。」財政部鑑於過去發行乙種國庫券時，如在一年中有轉手多次者
      ，依財政部（六二）台財稅第三八六一九號函釋，係由中央銀行將個別分段持
      有之資料移送財稅資料處理中心，憑以計算各人之所得憑以課稅之情形，增加
      稽徵機關執行之困難，亦無法辦理扣繳。該部為簡化稽徵作業及扣繳手續，遂
      於六十四年九月一日依上開條例發行甲種公債第一期債票十六億時，以六十四
      年九月四日台財稅第三六四四○號函釋：「本債票無論曾否轉讓，均應由付息
      機構，以付息時之持票人為納稅義務人（記名式者為最後記名之人）就全部利
      息一次扣繳所得稅；並根據持票人之身分證明，依法填報扣繳憑單。納稅義務
      人為中華民國居住之個人或營利事業者，應將該項利息所得，依法合併當年度
      所得申報所得稅。」就中央政府建設公債甲種債票利息，改以付息時之債票持
      有人就全部利息一次扣繳所得稅，與所得稅法第八十八條、第八十九條、第九
      十二條規定不牴觸。
    6.再按一般公債、公司債、金融債券等因載有約定之利率，債券持有人依民法第
      六十九條、第七十條規定，對於此項約定利息按權利存續期間之日數，取得其
      法定孳息。此項利息未獲付支付前，如將債券讓售，依同法第二百九十五條前
      段規定，推定其隨同原本移轉於受讓人，債券原持有人因而經由買賣價金取得
      是項利息收益。因此，債券之買賣，如係於該債券之付息日為之，讓售價格之
      認定，尚不生何疑義；若於兩付息日間為之，其買賣價格中實已包括兩部分，
      一為取得債券所支付之對價，另一為未屆付息日該債券法定利息請求權之讓與
      價金。惟由於買賣債券之交易所得停徵，「利息所得」與「證券交易所得」如
      未明確劃分，除將造成原持有人之法定利息收益，將誤為證券交易所得免稅外
      ，並將增加債券利息兌領人之利息所得，造成課稅錯誤。財政部乃於七十五年
      七月十六日以台財稅第七五四一四一六號函釋：「營利事業或個人買賣國內發
      行之公債、公司債及金融債券，買受人若為營利事業，可由該事業按債券持有
      期間，依債券之面值及利率計算之『利息收入』，如其係於兩付息日間購入債
      券並於取息前出售者，則以售價減除其購進該債券之價格及依上述計算之利息
      收入後之餘額作為其證券交易損益。買受人若為個人，因個人一般多未設帳，
      應一律以其兌領之利息金額併入其當期綜合所得稅課徵。」闡明營利事業應按
      實際情形列報利息收入，其債券賣出時超過購進價格及利息收入後之餘額為證
      券交易損益；並附帶說明個人因未設帳，應一律以兌領之利息併入其綜合所得
      稅課稅，符合所得稅法課稅公平之原則。因此，所謂債券「前手息」，乃為區
      分債券利息兌領人所持有債券期間申報所得之利息，及非持有（即其前手持有
      ）期間，未申報所得之債券利息，而予分野界定之名詞。依上開函釋可知，前
      手息所得者如為營利事業者，應按其持有債券期間，計算利息所得課徵營利事
      業所得稅；惟前手息所得者如為個人者，因前手個人既未設帳又無扣繳憑單歸
      課資料，其不列入綜合所得稅結算申報，稽徵機關亦未予核課其綜合所得稅；
      營利事業如係債券利息兌領人，僅按其持有債券期間，計算利息所得課徵營利
      事業所得稅，依前開所得稅法規定，亦僅就申報利息所得範圍內之扣繳稅額抵
      繳應納稅款，其未持有債券期間之其餘利息（即前手息），認非屬該營利事業
      之利息所得，毋庸申報，不課徵營利事業所得稅，因此而生之前手息扣繳稅款
      ，自不在扣繳稅額抵繳應納稅款之列。
　　理  由
一本件原告八十三年度營利事業所得稅結算申報，列報證券交易所得為一四○、七四
  五、四九○元，課稅所得額為五八三、二三五、七三七元，應納稅額為一四五、七
  九八、九三四元，減除尚未抵繳之扣繳稅額一五、三五五、七○八元等後，結算申
  報自繳稅額為一一四、六一四、八五九元。經被告初查計算出售有價證券部門應分
  攤營業費用及利息收入後，核定證券交易所得為虧損一九四、○○○、三七九元，
  課稅所得額為九一八、○二二、九六六元，應納稅額為二二九、四九○、四七一元
  ，減除尚未抵繳之扣繳稅額一五、三五五、七○八元等後，應補稅額為八三、六九
  一、八○七元。原告不服，申請復查。嗣原告撤回復查案，由被告改以更正案辦理
  ，經被告重行審理出售有價證券部分應分攤營業費用及利息支出後，核定證券交易
  所得一四○、七四五、四九○元（同申報數），課稅所得額為五八三、二五七、○
  九七元，應納稅額一四五、八○四、二七四元，減除本期尚未抵繳之扣繳稅款為四
  、五五九、三四○元（原告列報尚未抵繳之扣繳稅款中含前手息一○、七九六、三
  六八元，乃否准系爭前手息之抵繳應納稅款）等後，應補稅額為一○、七九六、三
  六八元。原告不服，循序申請復查、提起訴願，遞遭駁回，復起訴主張其得以前手
  息扣繳稅款抵繳應納稅款，詳如其起訴狀事實欄所載理由等語。而核原處分及訴願
  決定無非以：扣繳他人之所得稅款不得列為本事業之損費，為營利事業所得稅查核
  準則第九十條第三款所規定。另「營利事業或個人買賣國內發行之公債、公司債及
  金融債券，買受人若為營利事業，可由該事業按債券持有期間，依債券之面值及利
  率計算『利息收入』，如其係於兩付息日間購入債券並於取息前出售者，則以售價
  減除其購進該債券之價格及依上述計算之利息收入後之餘額作為其證券交易損益。
  買受人若為個人，因個人一般多未設帳，應一律以其兌領之利息金額併入其當期綜
  合所得稅課徵。」為財政部七十五年七月十六日台財稅第七五四一四一六號函所明
  釋。本件原告買回債券兌領之系爭利息及扣繳稅款均為前手所有，其本身既無該項
  所得，縱扣繳憑單以原告之名義開立，亦非扣繳稅款之實際納稅義務人，依實質課
  稅原則，自不得以之抵繳應納稅額或申請退稅。至所得稅法第一百條係對稅款退補
  程序之相關規定，尚難執為系爭扣繳稅款申請退還之依據，並以被告雖否准抵繳應
  納稅額，惟同額轉入債券成本核認在案，自無不當等語，為其論據。又原告本年度
  營利事業所得稅係採會計師查核簽證申報案件，經被告書面審核核定，嗣經被告發
  現涉有短徵稅捐，基於公平原則，依稅捐稽徵法第二十一條及營利事業所得稅結算
  申報書面審核案件抽查辦法規定，予以抽查核定，洵屬有據，合先敘明。
二惟租稅法所重視者，應為足以表徵納稅能力之經濟事實，而非其外觀之法律行為，
  故在解釋適用稅法時，所應根據者為經濟事實，不僅止於形式上之公平，應就實質
  上經濟利益之享受者予以課稅，始符實質課稅及公平課稅之原則。查系爭債券附條
  件買回之交易，原告形式上出售債券予客戶，並不考慮該債券之票面利息及市價，
  僅協議於一段期間以約定利率（非票面利率）計算之本利和，向客戶買回債券；而
  「債券實體」則交由賣方特約之金融機構代為保管，由該金融機構出具「債券存摺
  」辦理交割。在法律形式上，雖與一般買（賣）斷交易相同，唯一差異在於另有「
  買回」之約定。然就經濟事實而言，判斷系爭債券附條件買回交易為「融資」或「
  買賣」行為，應依其交易實質為準，不得拘泥於書面契約所用之辭句。凡投資債券
  之買賣雙方，其與債券本身有關之報酬與風險，諸如債券票面利息之歸屬，利率波
  動之風險等，倘未發生由賣方移轉於買方之效果，則不生「買賣」之實質，而係以
  債券作為擔保之「融資」行為；即買方融資予賣方，賣方則支付融資利息予買方（
  中華民國會計研究發展基金會八十年十月二十九日（八○）基秘字第一四四號函參
  照）。本件原告從事系爭債券附條件買回交易，如前所述，債券之報酬與風險並未
  移轉於買方，其經濟事實為「融資」行為。則原告所得除按債券票面利率計算持有
  期間之利息收入外，如有因融資交易所賺取票面利率與約定利率間之利息差額，即
  應核實認列利息所得，予以課稅。被告所舉財政部七十五年七月十六日台財稅第七
  五四一四一六號函釋，既謂：「營利事業或個人『買賣』國內發行之公債、公司債
  及金融債券，買受人若為營利事業，可由該事業按債券持有期間，依債券之面值及
  利率計算『利息收入』，．．．。」，係就債券單純買賣而為立論。對於系爭債券
  附條件買回交易，其具融資性質者，應無適用之餘地。本件原處分囿於上開函釋，
  僅就原告持有債券期間之利息收入核定所得，對於原告上述實質上之所得未予究明
  ，尚非符合實質課稅原則之本旨。
三按「憲法第十九條規定人民有依法律納稅之義務，固係指人民有依據法律所定之納
  稅主體、稅目、稅率、納稅方法及納稅期間等項而負納稅義務之意，然課人民以繳
  納租稅之法律，於適用時，該法律所定之事項若權利義務相關連者，本於法律適用
  之整體性及權利義務之平衡性，當不得任意割裂適用。」業經司法院釋字第三八五
  號解釋在案。又「納稅義務人有左列各類所得者，應由扣繳義務人於給付時，依規
  定之扣繳率或扣繳辦法，扣取稅款，並依第九十二條規定繳納之︰一、．．．二、
  機關、團體、事業或執行業務者所給付之薪資、利息、．．．。」為行為時所得稅
  法第八十八條所明定。故利息所得者，應由扣繳義務人於給付時，扣取稅款，並將
  所扣稅款向國庫繳納；又依同法第七十一條第一項前段、第九十九條及第一百條之
  規定，扣繳稅款於結算申報時當可用以抵繳應納稅額；此為義務與權利相互關連之
  規定，不容割裂適用。另財政部六十四年九月四日台財稅第三六四四○號函釋：「
  主旨：中央政府建設公債甲種債票之利息，應由付息機構於付息時，按照所得稅法
  第八十八條、第八十九條、第九十二條及各類所得扣繳率表等規定，扣繳利息所得
  稅款，並以付息時債票持有人為納稅義務人，向稽徵機關填報扣繳憑單，並依同法
  第九十四條規定，將扣繳憑單填送納稅義務人。說明：二、本債票無論曾否轉讓，
  均應由付息機構，以付息時之持票人為納稅義務人（記名式者為最後記名之人）就
  全部利息一次扣繳所得稅；並根據持票人之身分證明，依法填報扣繳憑單。納稅義
  務人為中華民國居住之個人或營利事業，應將該項利息所得，依法合併當年度所得
  申報所得稅。」本件原告為系爭債券付息時之持票人，因上開財政部六十四年九月
  四日台財稅第三六四四○號函釋，遭強制課以系爭全部利息扣繳稅款之義務，既依
  法律之形式；而於結算申報時，被告竟主張原告雖被扣繳系爭稅款但非實際納稅義
  務人，否准扣繳稅款抵繳應納稅額之權利，反採經濟之事實。對於同一系爭所得，
  權利義務相關連之事項，而為不同認定，並均以不利於原告者為其準據，顯然割裂
  適用法律，揆諸前開司法院釋字第三八五號解釋及說明，即有可議。
四次按「涉及租稅事項之法律，其解釋應本於租稅法律主義之精神，依各該法律之立
  法目的，衡酌經濟上之意義及實質課稅之公平原則為之。」復經司法院釋字第四二
  ○號解釋在案。上開解釋固然肯定實質課稅原則在稅法之適用，但亦闡明在適用上
  仍應嚴守租稅法律主義。又「納稅義務人應於每年二月二十日起至三月底止，填具
  結算申報書，向該管稽徵機關，申報其上一年度內構成綜合所得總額或營利事業收
  入總額之項目及數額，以及有關減免、扣除之事實，並應依其全年應納稅額減除暫
  繳稅額、尚未抵繳之扣繳稅額及可扣抵稅額，計算其應納之結算稅額，於申報前自
  行繳納。但短期票券利息所得之扣繳稅款，不得減除。」為行為時所得稅法第七十
  一條第一項所明定（現行法於同條項但書增列：「營利事業獲配股利總額或盈餘總
  額所含之可扣抵稅額」，不得減除）。故扣繳之稅款，除所得稅法第七十一條第一
  項但書所列舉或法律別有規定者外，可於結算申報時，抵繳應納稅額。是則本於租
  稅法律主義之精神，扣繳稅款既為公法上明定納稅義務人之租稅抵稅權，除法律別
  有規定外，自不得以實質課稅為由，否准納稅義務人抵繳應納稅額。本件原告從事
  系爭債券附條件買回之交易，為付息時之債票持有人，依前開財政部六十四年九月
  四日台財稅第三六四四○號函謂：「．．．應由付息機構於付息時，按照所得稅法
  第八十八條、第八十九條、第九十二條．．．扣繳利息所得稅款，並以付息時債票
  持有人為『納稅義務人』」，既已肯認原告為所得稅法第八十八條之納稅義務人，
  即非營利事業所得稅查核準則第九十條第三款所指「扣繳他人之所得稅款」者。況
  所得稅法又無除外規定，自應可用以抵繳應納稅款；乃被告以實質課稅為由，否定
  原告為實際納稅義務人，進而否准其租稅抵稅權，顯然添加法律所無之限制，違反
  租稅法律主義，亦非適法。
五綜上所述，原處分（復查決定）自有可議，訴願決定，未予糾正，亦有疏漏，原告
  執以指摘，非無理由，爰將原處分及訴願決定均予撤銷，由被告另為適法之處分，
  以昭折服。
六據上論結，本件原告之訴為有理由，爰依行政訴訟法第九十八條第三項前段，判決
  如主文。
中　　　華　　　民　　　國　　九十一　　年　　　十　　　月　　　四　　　日
                            臺 北 高 等 行 政 法 院  第 一 庭
                                           審 判 長  法    官  王立杰
                                                     法    官  劉介中
                                                     法    官  黃本仁
右為正本係照原本作成。
如不服本判決，應於送達後二十日內，向本院提出上訴狀並表明上訴理由，如於本判
決宣示後送達前提起上訴者，應於判決送達後二十日內補提上訴理由書（須按他造人
數附繕本）。
中　　　華　　　民　　　國　　九十一　　年　　　十　　　月　　　七　　　日
                                                     書 記 官  姚國華
